臺灣板橋地方法院刑事判決
上　訴　人　臺灣板橋地方法院檢察署檢察官
被　　　告　丙○○
上列上訴人因被告過失傷害案件，不服本院93年度交簡字第583
號中華民國93年8 月17日第一審判決（聲請簡易判決處刑案號：
93年度偵字第5400號），提起上訴，本院管轄之第二審合議庭判
決如下：
    主  文
原判決撤銷。
丙○○因過失傷害人，處拘役肆拾日，如易科罰金，以佰元折
算壹日。
    事  實
一、丙○○係臺北縣立三民高級中學教師，並任教於臺北縣三重
    市修德國小體操隊擔任體操教練，於民國92年8 月27日15時
    45分許，駕駛車號：HT－3898號自用小客車，由臺北縣三重
    市修德國小體育館前，往學校大門方向倒車，理應注意汽車
    倒車時，應顯示倒車燈光或手勢後，謹慎緩慢後倒，並應注
    意其他車輛及行人，而依當時天候晴朗、日間光線充足、路
    面乾燥無缺陷、無障礙物且視距良好等情形，並無不能注意
    之情形，竟疏未注意後方車輛，即貿然倒車，適任職於修德
    國小之該校老師甲○○○騎乘車號：QFU －852 號輕型機車
    由學校大門駛入後左轉朝體育館方向駛來，丙○○駕駛前開
    自用小客車倒車閃避不及，不慎與甲○○○所騎乘之前開機
    車發生擦撞，致甲○○○人車倒地，因而受有右脛骨骨折之
    傷害。嗣經在現場之甲○○○之子陳怡光以電話報警處理並
    呼叫救護車前往現場救援，丙○○於有偵查犯罪職務之公務
    員發覺其犯罪前，即主動向據報前來尚不知悉何人犯罪之臺
    北縣政府警察局三重分局光明派出所員警張榮宗自首並坦承
    肇事。
二、案經甲○○○之夫乙○○訴請臺灣板橋地方法院檢察署檢察
    官偵查後聲請簡易判決處刑。
    理  由
一、上揭犯罪事實，業據被告丙○○於本院審理時坦承不諱，核
    與告訴人乙○○於警詢、偵查及本院審理時指訴之情節相符
    ，並有臺北縣政府警察局三重分局光明派出所道路交通事故
    調查報告表、道路交通事故現場圖、意外事故平面圖、臺北
    縣修德國小九十三學年度整潔區域配置圖、臺北市立中興醫
    院92年9 月6 日開立之乙種診斷證明書影本各1 份及事後拍
    攝之現場暨車損照片14幀在卷可稽。按汽車倒車時，應顯示
    倒車燈光或手勢後，謹慎緩慢後倒，並應注意其他車輛及行
    人，道路交通安全規則第110 條第2 款定有明文。被告既考
    領有合格汽車駕駛執照，對於上開規定自應知悉，則其倒車
    行經上開地點時，即應謹慎緩慢後倒，並應注意其他車輛及
    行人，而依當時天候及道路狀況等駕駛環境，尚無不能注意
    之情事，竟疏未注意後方來車，即貿然倒車以致肇事，被告
    就本件車禍之發生其有過失甚明。再被害人甲○○○確因本
    件車禍而受有事實欄所載之傷害，復有前揭診斷證明書影本
    1 紙在卷可憑，是被告之過失行為與被害人所受之傷害間，
    顯具有相當因果關係。綜上所述，本件事證明確，被告過失
    犯行堪以認定，應依法論科。
二、核被告丙○○所為，係犯刑法第284 條第1 項前段之過失傷
    害罪。被告於有偵查犯罪職務之公務員知悉其犯罪前，即主
    動向據報前來處理尚不知悉何人犯罪之員警自首並坦承肇事
    ，業據被告陳明在卷，並有臺北縣政府警察局三重分局道路
    交通事故肇事人自首情形紀錄表及現場處理警員張榮宗所製
    作之報告書各1 份在卷可稽，復參諸被告未逃避偵審之事實
    ，堪認被告符合自首之要件，應依刑法第62條前段之規定減
    輕其刑。
三、原審以被告犯罪事證明確，並予論罪科刑，固非無見；惟被
    告於犯罪後對於未發覺之罪自首而接受裁判，已如前述，此
    部分原審未予查明並依法減輕其刑，其認事用法，尚有違誤
    。至上訴人臺灣板橋地方法院檢察署檢察官循告訴人之聲請
    而提起本件上訴，其上訴意旨雖指稱本件被害人甲○○○因
    本件車禍受有右脛骨骨折之傷害外，且受有「顱內出血」及
    「蜘蛛膜下腔出血」等傷害及「腦水腫」之後遺症，並致重
    度肢障之情形，已達於重傷害之程度，是原審判決有適用法
    條錯誤及量刑過輕之判決違法不當情形云云。惟查：
    (一)被害人甲○○○之病情：(1)因右膝腫痛於92年8 月27日被
      楚，出院後因顱內出血於92年10月1 日再至本院神經外科
      人甲○○○於92年10月1 日至神經外科住院，主訴左腳乏
      力、嘔吐、頭痛至本院急診求診，經電腦斷層掃描顯示蜘
      蛛膜下腔出血，進一步血管攝影顯示出血原因為顱內動脈
      瘤破裂導致，並非外傷性的顱內血腫等情，有甲○○○中
      興醫院病歷及臺北市立中興醫院93年6 月10北市興歷字第
      09360436400 號函各1 份附卷可查。
    (二)被害人甲○○○之病情復經本院依告訴人聲請向行政院衛
      生署函查，經該署囑國立臺灣大學醫學院附設醫院查明後
      回函指稱：(1)根據所附病歷紀錄及資料，依醫理及病程判
      斷，甲○○○女士顱內出血及蜘蛛膜下腔出血之病因確為
      顱內動脈瘤破裂所致，而腦水腫則為顱內出血及蜘蛛膜下
      腔出血所引起。(2)顱內出血及蜘蛛膜下腔出血並非外傷性
      之腦內出血。(3)顱內動脈瘤產生之原因尚未清楚，但可能
      與高血壓及顱內血管動脈硬化或退化（老化）有關，由於
      血管壁脆弱加上血流之沖擊，在血管分叉處鼓出如泡狀之
      動脈瘤，隨著血液之持續沖擊，動脈瘤可能增大，瘤壁也
      隨之變薄而導致破裂出血，引起突發之腦中風出血。(4)慢
      性高血壓或一時之血壓升高皆可能增加動脈瘤破裂之機率
      等情，有行政院衛生署93年11月2 日衛署醫字第09300455
      86號函及國立臺灣大學醫學院附設醫院93年10月27日（93
      ）校附醫秘字第9300211721號函各1 份在卷足憑。
    (三)再就被害人甲○○○於93年2 月3 日經臺北縣政府社會局
      進行身心障礙程度鑑定，其鑑定結果為「重度肢障」，其
      造成「重度肢障」之原因為何？及被害人於本件車禍所受
      傷害「右脛骨骨折」是否已達「一肢以上機能毀敗」之重
      傷害程度？等問題，經本院向臺北市立中興醫院函查，經
      該院查復函稱：甲○○○之「重度肢障」主因係顱內出血
      致兩側腦部受損所致、「右脛骨骨折」已經手術固定，如
      無合併腦傷，應不致於造成「一肢以上機能毀敗」之重傷
      害等語，有該院93年12月14日北市興歷字第09360992600
      號函1 份附卷可參；而被害人甲○○○係因顱內出血原因
      導致肢障，經醫師鑑定為重度肢障殘障標準之鑑定過程，
      並有臺北縣政府93年12月9 日北府社障字第0930809878號
      函暨所檢附之被害人甲○○○身心障礙鑑定資料影本1 份
      在卷可查。
    (四)準此，本件被害人甲○○○因本件車禍所受之「右脛骨骨
      折」傷害，顯然尚未達於重傷害之程度，且其後被害人甲
      ○○○發生「重度肢障」之結果，係因顱內動脈瘤破裂導
      致顱內出血、蜘蛛膜下腔出血引起腦水腫所致，並非外傷
      性之顱內血腫，是被害人甲○○○於本件車禍發生後一個
      多月始行發生之非外傷性顱內血腫，自與本件車禍發生無
      相當因果關係，即難認被告有何過失傷害致重傷之犯行可
      言。
    (五)又刑罰之裁量，為事實審法院之職權，除有逾越法定刑度
      而為刑之宣告，或恣意濫用刑罰裁量權致量刑結果顯有失
      出或失入等情形外，要難遽指為違法或不當。本件原審經
      審酌被告之過失情節、犯罪所生之危害、尚未與被害人達
      成和解及犯後態度等一切情狀，於法定刑度內量處被告罪
      刑，並諭知易科罰金之折算標準，以該罪法定刑度而言，
      並無何失出或失入之情形（惟本件原審判決另有未論及自
      首而未予減輕其刑之不當，詳如後述）。
四、綜上所述，本件告訴人請求檢察官提起本件上訴，恣指原審
    判決有適用法條錯誤或量刑不當之情形，雖非有理由，惟原
    審判決既有上開未論及自首而未予減輕其刑之可議之處，即
    屬無可維持，自應由本院合議庭將原審判決撤銷改判。爰審
    酌被告之素行、生活狀況、智識程度，並兼衡被告本件肇事
    之過失情節、所造成被害人傷害之程度、被告犯後迄今尚未
    與告訴人達成和解、惟本件究屬過失犯罪、惡性非重等一切
    情狀，量處如主文所示之刑，並諭知易科罰金之折算標準，
    以資懲儆。
據上論斷，應依刑事訴訟法第455 條之1 第1 項、第3 項、第36
9 條第1 項前段，第364 條、第299 條第1 項前段，刑法第284
條第1 項前段、第62條前段、第41條第1 項前段，罰金罰鍰提高
標準條例第1 條前段、第2 條，判決如主文。
本案經檢察官丁○○到庭執行職務。
中    華    民    國    94    年    4     月    12    日
                        刑事第十庭
                  　        審判長法　官  高奕驤
                                  法  官  黃若美
                                  法  官  曾正耀
以上正本證明與原本無異。
本件不得上訴。
                                  書記官  廖舜宜
中    華    民    國    94    年    4     月    12    日
附錄本案論罪科刑法條全文：
刑法第284條
因過失傷害人者，處六月以下有期徒刑、拘役或五百元以下罰金
，致重傷者，處一年以下有期徒刑、拘役或五百元以下罰金。
從事業務之人，因業務上之過失傷害人者，處一年以下有期徒刑
、拘役或一千元以下罰金，致重傷者，處三年以下有期徒刑、拘
役或二千元以下罰金。
